臺灣高雄地方法院刑事判決　　　　　　　　　　　　九十二年度簡上字第六四六號
　　上　訴　人　臺灣高雄地方法院檢察署檢察官
　　上　訴　人　甲○○○
　　即　被　告
　　選任辯護人　吳敏蕙律師
　　選任辯護人　張名賢律師
右列上訴人因被告恐嚇等案件，不服本院高雄簡易庭九十二年度簡字第四二三一號中
華民國九十二年十月十七日第一審簡易判決（聲請簡易判決處刑案號：九十二年度偵
字第一七五○號），提起上訴，本院管轄之第二審合議庭判決如左：
    主  文
原判決關於恐嚇危害安全罪及定應執行刑部分撤銷。
甲○○○被訴恐嚇危害安全罪部分無罪。
其餘上訴駁回。
甲○○○緩刑貳年。
    事  實
一、緣甲○○○係住於高雄市○○區○○街一六○號五樓公寓之一、二樓，戊○○則
    係住於高雄市○○區○○街一五八號，兩人為隔鄰之鄰居，惟甲○○○於民國九
    十二年七月八日十時許，竟因不滿戊○○要求其改善其家中冷氣水管造成戊○○
    家中積水之現象，而在其家中一樓之庭院內，於該棟公寓之住戶及其他不特定之
    多數人均得以共聞、共見之狀態下，怒罵戊○○「瘋查某」、「心理變態」、「
    瘋到脫衣脫褲」等內容足以貶損戊○○社會評價之語，而公然侮辱戊○○，嗣經
    戊○○報警處理始循線查獲。
二、案經戊○○訴由高雄市政府警察局新興分局報請臺灣高雄地方法院檢察署偵查並
    聲請簡易判決處刑。
      理  由
一、訊據被告即上訴人甲○○○對於其確在右揭時地，以言語辱罵告訴人戊○○「瘋
    查某」、「心理變態」、「瘋到脫衣脫褲」等情固不否認，惟矢口否認有何公然
    侮辱人之犯行，並辯稱其係於自己家中為上開行為，是被告辱罵告訴人時並非處
    於不特定之多數人均得以共見共聞之情形下，故其無從構成公然侮辱罪等語。經
    查，被告於案發當日辱罵戊○○「瘋查某」、「心理變態」、「瘋到脫衣脫褲」
    等語部分，業經告訴人指訴綦詳，且核與告訴人於案發時所為錄音之錄音譯文內
    容相符，此有該譯文一份附卷可稽（參偵卷第十二頁），而被告對此譯文內容亦
    不爭執，另證人即被告之媳婦己○○、證人即於被告家中幫傭之乙○○亦到庭證
    稱被告於案發當日確在其家中一樓庭院辱罵告訴人上開言語（參本院卷第九十九
    頁、第一○二頁），足證被告甲○○○確於九十二年七月八日於其家中一樓庭院
    以言語辱罵隔鄰之告訴人戊○○「瘋查某」、「心理變態」、「瘋到脫衣脫褲」
    等情為真實。再按所謂公然侮辱乃係指凡於特定或不特定多數人得以共聞共見之
    狀態中，未指明具體事實，惟其內容足以眨損他人社會評價之輕蔑行為，不論係
    出於言詞或舉動，均足當之。是查，被告甲○○○之住處乃係一棟五層樓之公寓
    ，而甲○○○則係住於一、二樓，該一樓外有一庭院，庭院外則有鐵捲門以為防
    護，此業經證人己○○於本院審理中證述明確，另參以高雄市政府警察局新興分
    局所提供之現場照片，可知被告住處之一樓庭院並無加蓋，另告訴人戊○○之住
    處則係三層樓之洋房，一樓外亦有庭院，該庭院上方亦無加蓋，僅以一鏤空之鐵
    門與道路相隔；（參本院卷第六十頁至六十三頁），再佐以證人乙○○係證述伊
    於被告家中二樓陽臺親自見聞被告辱罵告訴人上開言語（參本院卷第一○三頁、
    第一○四頁）及證人即系爭公寓三樓住戶丁○○亦到庭證稱伊本來在自己家中，
    但因聽到被告與告訴人爭執之聲音，即走到陽臺上，伊可以清楚聽到兩人爭吵之
    聲音（參本院卷第一○七頁）等情，可知任何人於雙方之庭院內所為之任何言行
    ，該棟公寓之住戶及不特定之人均得以共聞、共見之。足證被告於自身家中一樓
    庭院辱罵告訴人上開足以眨損告訴人社會評價之言語時，確處於公然之情況下，
    是被告上開所辯，顯不足採。從而，本件被告公然侮辱告訴人之犯行明確，應依
    法論科。
二、核被告所為，係犯刑法三百零九條第一項之公然侮辱罪。原審以被告所犯該部分
    罪行明確，而審酌被告僅因細故即辱罵告訴人及被告並無前科，此有臺灣高雄地
    方法院檢察署刑案資料查註紀錄表及臺灣高等法院被告全國前案紀錄表各一份附
    卷可稽等一切情狀，依刑法第三百零九條第一項之規定，判處被告拘役二十日，
    並諭知易科罰金之折算標準，其認事用法，均無不合，量刑亦屬適當。檢察官循
    告訴人之請求以被告尚未與告訴人達成和解，犯後態度不佳，故原審量刑過輕及
    被告以其並無涉犯公然侮辱罪行等由分別執為上訴，均無理由，應予駁回。惟查
    ，被告並無任何前科，已如前述，足見其品行良好，且其當日係與告訴人因冷氣
    水管一事發生爭執，一時氣憤才辱罵告訴人，且被告已於案發後於本院進行言詞
    辯論程序時，當庭向告訴人表示道歉之意，雖告訴人表示因心情尚須調適，一時
    仍無法原諒被告，然仍足見被告有誠心悔改之意，此可參本院卷第一一○頁至一
    一一頁之言詞辯論筆錄，信被告歷此偵、審程序，應能知所警惕，而無再犯之虞
    ，本院認就該部分所宣告之刑，以暫不執行為適當，爰併予宣告緩刑二年，用啟
    自新。
三、再聲請簡易判決處刑意旨另以：被告除於上揭時地，因戊○○要求其改善其家中
    泠氣水管造成戊○○家中積水之現象，而在其家中一樓之庭院內公然侮辱戊○○
    「瘋查某」、「心理變態」、「瘋到脫衣脫褲」等語外，另以「好膽你出來，我
    便打死你」等語恐嚇戊○○，使戊○○心生畏佈，故認被告另涉犯刑法第三百零
    五條之恐嚇危害安全罪嫌云云。
  (一)按犯罪事實應依證據認定之，無證據不得認定犯罪事實。又按不能證明被告犯罪
    者，應諭知無罪之判決，刑事訴訟法第一百五十四條第二項、第三百零一條第一
    項分別定有明文。再按事實之認定，應憑證據，如未能發現相當確實證據，或證
    據不足以證明，自不能以推測或擬制之方法，以為裁判之基礎，最高法院著有四
    十年臺上字第八六號判例可資參照。復按刑事訴訟法第一百六十一條已於九十一
    年二月八日修正公布，其第一項規定：檢察官就被告犯罪事實，應負舉證責任，
    並指出證明之方法，因此，檢察官對於起訴之犯罪事實，應負提出證據及說服之
    實質舉證責任，倘其所提出之證據，不足為被告有罪之積極證明，或其指出證明
    之方法，無從說服法院以形成被告有罪之心證，基於無罪推定之原則，自應為被
    告無罪判決之諭知（最高法院九十二年臺上字第一二八號判決參照）。末按告訴
    人之告訴，係以使被告受刑事訴追為目的，是其陳述是否與事實相符，仍應調查
    其他證據以資審認（最高法院五十二年臺上字第一三００號判例參照）。
  (二)本件檢察官認被告涉有上開犯行，係以：告訴人之指訴及告訴人所提出之錄音帶
    乙捲扣案可資佐證。惟查，被告於警訊中雖坦承其有向告訴人稱「好膽你出來，
    我便打死你」之話語（參高市警新分三字第○九二○○一三○五三號案卷），惟
    被告嗣於偵訊中即堅決否認其曾說過上開話語（參偵卷第十五頁），而參以告訴
    人於案發當日所為錄音之錄音譯文（參偵卷第十二頁）亦無記載被告曾向告訴人
    告稱上開話語，且證人己○○、乙○○亦到庭證稱被告於案發當日未曾說過該等
    語，足證告訴人指訴被告曾於案發當日向伊陳稱「好膽你出來，我便打死你」之
    話語，並致伊因此心生畏佈之情部分，實屬無據，不足採信，被告辯稱其並無說
    過該等話語一節，堪予採信。再檢察官雖於本院審理中當庭更正事實為被告於當
    日應係以「你好大膽出來啦！出來！瘋查某，欠我給你打，你要注意哦！你給我
    出來！你給我出來，好膽出來，你父要用水管給你噴射用什麼錄音，瘋查某！」
    等言語恐嚇告訴人（參本院卷第九十一頁），此亦據證人己○○到庭證稱被告確
    有於當日向告訴人告稱該等語；惟按刑法第三百零五條之恐嚇危害安全罪，係以
    受惡害通知者心生畏懼而有不安全之感覺為已足，並不以發生客觀上之危害為要
    件，且本罪係結果犯，必以行為人之恐嚇致受惡害通知者，心生畏佈為要件，始
    符該罪之構成要件。是查，被告雖於案發當日向告訴人告稱「你好大膽出來啦！
    出來！瘋查某，欠我給你打，你要注意哦！你給我出來！你給我出來，好膽出來
    ，你父要用水管給你噴射用什麼錄音，瘋查某！」等語，然該等話語縱有不雅或
    挑釁之處，然其所揚稱「以水管噴射告訴人」並不會達到加害告訴人生命、身體
    、自由、名譽、財產之結果，故向告訴人告稱該等話語並不致構成足使人心生畏
    怖之將來惡害之通知，而與恐嚇危害安全罪之構成要件不符，是被告縱曾向告訴
    人為該等話語，亦無從成立恐嚇危害安全罪。
  (三)從而，本院並無法自告訴人指述及系爭錄音帶之錄音內容，即認定被告於右揭時
    地確有恐嚇危害安全之犯行，原審未察，遽為被告該部分科刑之判決，自有未洽
    。被告執此指摘原判決不當，為有理由，本院復查無其他積極證據足資證明被告
    確有檢察官所指之恐嚇危害安全之罪行，揆諸首開規定及說明，應由本院就原審
    該部分之科刑及與上開公然侮辱罪部分所定之應執行刑部分予以撤銷改判，另為
    被告該部分無罪之諭知。
  (四)末按檢察官聲請以簡易判決處刑之案件，經法院認為有第四百五十一條之一第四
    項但書之情形者，應適用通常訴訟程序審判之，刑事訴訟法第四百五十二條定有
    明文；且對於簡易判決之上訴，準用刑事訴訟法第三編第一章及第二章之規定，
    管轄第二審之地方法院合議庭受理簡易判決上訴案件，應依通常程序審理。其認
    案件有刑事訴訟法第四百五十二條之情形者，應撤銷原判決，逕依通常程序為第
    一審判決，法院辦理刑事訴訟簡易程序案件應行注意事項第十四項著有規定。本
    件原審依承辦檢察官聲請簡易判決處刑，對被告被訴恐嚇危害安全罪部分論罪科
    刑，經本院撤銷原判決，改判被告該部分無罪，已詳如前述，足認檢察官聲請簡
    易判決處刑為不適當，而有刑事訴訟法第四百五十一條之一第四項但書第三款之
    情形，故依前揭規定，應由本院合議庭逕依通常程序審理後，自為第一審判決，
    檢察官如不服該部分判決，仍得於法定上訴期間內，向管轄之第二審法院提起上
    訴，附此敘明。
據上論斷，應依刑事訴訟法第四百五十五條之一第一項、第三項、第三百六十八條、
第三百六十九條第一項、第三百六十四條、第二百九十九條第一項前段、第三百零一
條第一項第一項，刑法第三百零九條第一項、第四十一條第一項前段、第七十四條第
一款，罰金罰鍰提高標準條例第一條、第二條，判決如主文。
本案經檢察官丙○○到庭執行職務。
中      華      民      國    九十三    年      九      月      二      日
                                      臺灣高雄地方法院刑事第二庭
                                          審判長法  官    莊崑山
                                                法  官    王雅苑
                                                法  官    林靜梅
右為正本，係照原本作成，證明與原本無異。
檢察官如不服被告無罪部分之判決，得自收受送達之日起十日內，向本院提起上訴書
。
                                                書記官    洪生輝
中    華    民    國      九十三      年      九      月      二      日
【附錄本判決論罪之法條】：
刑法第三百零九條第一項
公然侮辱人者，處拘役或三百元以下罰金。
